臺灣彰化地方法院刑事判決　　　　　　 96年度簡上字第201號
上　訴　人
即　被　告　乙○○
上列上訴人因違反著作權法案件，不服本院九十六年度斗簡字第
二九一號中華民國九十六年六月二十五日第一審簡易判決（原檢
察官聲請簡易判決處刑案號：九十六年度偵字第一六七七號），
本院管轄第二審合議庭判決如下：
    主文
乙○○共同擅自以公開演出之方法侵害他人之著作財產權，處拘
役肆拾日，如易科罰金，以新臺幣壹仟元折算壹日，減為拘役貳
拾日，如易科罰金，以新臺幣壹仟元折算壹日。
扣案之金嗓電腦伴唱機壹台、遙控器壹支及點歌簿壹本均沒收。
    事  實
一、乙○○於民國九十五年十月中旬向丙○○借用位在彰化縣埤
    頭鄉○○村○○○路一三六巷舊濁水溪旁之鐵皮屋開設「鵝
    肉碳烤附設卡拉OK」，借用期間為三個月，如乙○○仍欲繼
    續經營，再向丙○○承租該土地，而丙○○亦明知乙○○向
    其借用電腦伴唱機係欲供客人在該鵝肉碳烤店內點唱之用，
    且丙○○、乙○○亦均明知丙○○所有之電腦伴唱機僅係供
    家用，又伴唱機內之「思相枝」、「蝴蝶夢」、「風箏」、
    「堅持」及「送行」等五首歌曲，均係豪記影視唱片有限公
    司（下簡稱豪記公司）享有著作權之音樂著作，未經該公司
    之同意或授權，不得供不特人公開演出前述著作歌曲，渠等
    竟共同基於犯意聯絡，於民國九十五年十月底、十一月初起
    ，由丙○○將燒錄有前揭歌曲之伴唱機一台、遙控器一支及
    點歌簿一本借與乙○○，供乙○○擺在該鵝肉碳烤店內，以
    投幣點唱（即每投新臺幣十元硬幣，可點唱一首歌）之方式
    ，供不特人公開演出上開歌曲。嗣於九十六年一月二十一日
    下午五時三十分許，經警方在上址查獲，並扣得丙○○所有
    之上開電腦伴唱機一台、點歌簿一本及遙控器一支。
二、案經豪記公司訴由彰化縣警察局北斗分局報請台灣彰化地方
    法院檢察署檢察官偵查起訴。
    理  由
一、訊據上訴人即被告乙○○（以下簡稱被告）對於上開擅自以
    公開演出之方法，侵害他人之著作財產權之犯行坦承不諱，
    核與證人即被害人豪記公司之代理人甲○○及證人丙○○、
    張少華證述之情節相符，並有豪記影視唱片有限公司著作財
    產權讓與證明書影本六份、檢視紀錄表一份及照片十三幀在
    卷可稽，並有電腦伴唱機一台、點歌簿一本及遙控器一支扣
    案可資佐證，是以本件事證已臻明確，被告擅自以公開演出
    之方法，侵害他人之著作財產權之犯行堪予認定。
二、核被告所為，係犯著作權法第九十二條擅自以公開演出之方
    法，侵害他人之著作財產權之罪。被告與丙○○就上開犯行
    有犯意聯絡及行為分擔，為共同正犯。又被告利用不知情之
    顧客以公開演出方式侵害告訴人享有之音樂著作財產權，為
    間接正犯。按刑法上集合犯，係指行為之本質上，具有反覆
    、延續實行複次作為之特徵，經立法特別歸類，使成獨立之
    犯罪構成要件行為態樣，故雖有複次作為，仍祇成立一罪。
    又所稱接續犯，係指數個在同時同地或密切接近之時地，侵
    害同一法益之行為，因各舉動之獨立性極為薄弱，社會通念
    認為無法強行分開，乃將之包括視為一個行為之接續進行，
    給予單純一罪之刑法評價。此種實質上一罪之集合犯及接續
    犯，與裁判上一罪之連續犯，其相異者，係在於連續犯侵害
    同一法益之數行為，各具獨立性，客觀上並認為其間存有時
    間上之差距，乃認係出於一個概括之犯意，為期訴訟經濟，
    擬制為一罪。九十五年七月一日起施行之修正刑法，已將連
    續犯及其性質類似之常業犯規定悉予刪除，考其立法旨趣，
    係因對於多次原可獨立評價之行為，僅論以一罪，不無鼓勵
    犯罪之嫌，亦與國民對於法律之感情相悖。是就集合犯及接
    續犯之觀念，於判斷時，自不能無限擴張，除仍應受社會通
    念之支配外，尤應注意其公平性、合理性，使與經驗法則、
    論理法則及比例原則等一般法律適用之原理原則相適合，否
    則即與上揭修法精神不符。就被告以公開演出之方法侵害他
    人之著作財產權之行為言，亦預定有實行複次作為之性質，
    如將之評價為數罪，恐與刑罰過度評價禁止原則相悖。基此
    ，本院認被告開設「鵝肉碳烤附設卡拉ＯＫ」店，供客人在
    店內點唱即以公開演出之方法侵害他人之著作財產權之行為
    應僅成立「集合犯」之實質一罪。原審認被告違反著作權事
    證明確予以論罪科刑固非無見，然丙○○明知被告向其借用
    電腦伴唱機係欲供客人在該鵝肉碳烤店內點唱之用，且其亦
    明知該電腦伴唱機僅係供家用，丙○○仍將該伴唱機借予被
    告營業使用，故被告與丙○○就上開犯行顯有犯意聯絡及行
    為分擔，為共同正犯，是以原判決此部分及未及審酌被告有
    減刑適用，尚有未洽，被告以該伴唱機非其所有，而為丙○
    ○所有，故不得將該伴唱機諭知沒收為由，提起上訴，雖無
    理由，惟原判決既有上開違誤，自應撤銷改判。爰審酌被告
    以公開演出之方法侵害告訴人之著作財產權，嚴重損及告訴
    人之權益及其犯罪之動機、犯罪期間長短、侵害著作財產權
    數量及其犯罪後之態度等一切情狀，量處如主文第二項所示
    之刑，並諭知易科罰金之折算標準。查被告犯罪時間，在九
    十六年四月二十四日以前，所犯為違反著作權法第九十二條
    之罪，悉合於減刑條件，應依中華民國九十六年罪犯減刑條
    例第二條第一項第三款之規定，減其宣告刑二分之一，並諭
    知易科罰金之折算標準，以示懲儆。扣案之金嗓電腦伴唱機
    一台、遙控器一支及點歌簿一本雖非本案被告所有，惟為與
    被告共犯之丙○○所有，供犯罪所用之物，應依著作權法第
    九十八條之規定諭知沒收。
據上論斷，應依刑事訴訟法第四百五十五條之一第一項、第三項
、第三百六十九條第一項前段、第三百六十四條、第二百九十九
條第一項前段，著作權法第九十二條、第九十八條，刑法第十一
條前段、第二十八條、第四十一條第一項前段，中華民國九十六
年罪犯減刑條例第二條第一項第三款、第七條、第九條，判決如
主文。
本案經檢察官張聖傳到庭執行職務。
中　　華　　民　　國　　96　　年　　10　　月　　16　　日
                        臺灣彰化地方法院刑事第二庭
                            審判長法官  石馨文
                            法      官  黃齡玉
                            法      官  尚安雅
以上正本證明與原本無異。
本件不得上訴。
中　　華　　民　　國　　96　　年　　10　　月　　17　　日
                            書  記  官  洪年慶
附錄本案論罪科刑法條全文：
著作權法第92條
擅自以公開口述、公開播送、公開上映、公開演出、公開傳輸、
公開展示、改作、編輯、出租之方法侵害他人之著作財產權者，
處3年以下有期徒刑、拘役、或科或併科新臺幣75萬元以下罰金
。
